---
title: "PEC1 Análisis de Datos Ómicos"
author: "ANA MARÍA RODRÍGUEZ VALIDO"
date: "2024-11-06"
output:
  word_document:
    toc: true
  html_document:
    toc: true
  pdf_document:
    toc: true
---

```{r setup, include=FALSE}
knitr::opts_chunk$set(echo = TRUE)
```

# Descripción de la PEC
El objetivo de esta PEC es que planifiquéis y ejecutéis una versión simplificada del proceso de análisis de datos ómicos, a la vez que practicáis con algunas de las herramientas y métodos que hemos trabajado.

# Ejercicio 1:
En concreto lo que tendréis que hacer es:
1. Seleccionar un dataset de metabolómica que podéis obtener de:
- Este repositorio de github:https://github.com/nutrimetabolomics/metaboData/
- Si lo preferís podéis usar algún dataset del repositorio metabolomicsWorkbench

En este caso, he elegido un dataset de metabodata del repositorio de github llamado: human_cachexia.csv

# Ejercicio 2:

2. Una vez descargados los datos cread un contenedor del tipo SummarizedExperiment que contenga los datos y los metadatos (información acerca del dataset, las filas y las columnas). La clase SummarizedExperiment es una extensión de ExpressionSet y muchas aplicaciones o bases de datos (como metabolomicsWorkbench) lo utilizan en vez de usar expressionSet.

```{r}
# Descargamos los datos:

datos = read.csv("~/Desktop/PEC1_Análisis de datos ómicos/human_cachexia.csv") 

# A continuación, creamos un contenedor del tipo SummarizedExperiment.
# En primer lugar, visualizamos y analizamos nuestros datos:

class(datos)
str(datos)

# Como podemos observar, en la primera columna encontramos una variable de tipo caracter, que en este caso es el identificador de la muestra (Patient.ID), y en la segunda columna la variable Muscle.loss, que también es de tipo caracter. Las demás columnas constituyen los datos de expresión de los metabolitos.

# Convertimos pues la variable Muscle.loss en factor para así facilitar el análisis:

datos$Muscle.loss = as.factor(datos$Muscle.loss)
str(datos)

```

Atendiendo a la información facilitada en el guión de Bioconductor (https://bioconductor.org/packages/release/bioc/vignettes/SummarizedExperiment/inst/doc/SummarizedExperiment.html), crearemos el SummarizedExperiment.

Para construir un objeto SummarizedExperiment, primero debemos organizar los datos en tres estructuras principales: assays, rowData (o rowRanges) y colData. Dado que rowRanges se suele utilizar para datos genómicos y este dataset no los incluye, omitiremos rowRanges en este ejemplo, enfocándonos en assays y colData. 

1. Assay (Matriz de datos):

- Esta matriz se corresponde con las concentraciones de metabolitos para cada paciente, es decir, con los valores numéricos, motivo por el cual eliminamos las columnas Patient ID y Muscle loss
- Usaremos las filas como pacientes y las columnas como metabolitos.

```{r}

# Creamos la matriz:
assays_data = as.matrix(datos[, -c(1, 2)])  # Eliminamos Patient ID y Muscle loss

```


2. colData (Metadatos de las muestras):

- colData contiene la información de las muestras. 
- Usaremos las columnas Patient ID como nombres de las filas y Muscle loss como metadatos.

```{r}
# Cargamos las librerías necesarias:

library(S4Vectors)
library(SummarizedExperiment)

col_data = DataFrame(Muscle_loss = datos$Muscle.loss)
rownames(col_data) = datos$Patient.ID  # Usamos Patient ID como nombres de las filas

# Filtramos para mantener solo los pacientes que están en ambas matrices, evitando así posibles errores:
common_samples = intersect(rownames(col_data), colnames(assays_data))

# Volvemos a filtrar, pero esta vez las matrices para tener el mismo orden y número de muestras, evitándose así nuevamente errores:
assays_data = assays_data[, common_samples, drop = FALSE]
col_data = col_data[common_samples, , drop = FALSE]
```

Finalmente, podemos construir el objeto SummarizedExperiment usando los datos en assays_data y col_data y la función SummarizedExperiment():

```{r}
library(SummarizedExperiment)

se = SummarizedExperiment(assays = list(counts = assays_data), colData = col_data)
se
```

# Ejercicio 3:

3. Llevad a cabo una exploración del dataset que os proporcione una visión general del mismo en la línea de lo que hemos visto en las actividades.



# Ejercicio 4:

4. Elaborad un informe que describa el proceso que habéis realizado, incluyendo la descarga de los datos, la creación del contenedor, la exploración de los datos y la reposición de los datos en github. El nombre del repositorio tiene que ser el siguiente: APELLIDO1-Apellido2-Nombre-PEC1. Por ejemplo, en mi caso el repositorio se llamaría: “Sanchez-Pla-Alex-PEC1”

# Ejercicio 5:

5. Cread un repositorio de github que contenga
5.1. el informe,
5.2. el objeto contenedor con los datos y los metadatos en formato binario (.Rda),
5.3. código R para la exploración de los datos
5.4. los datos en formato texto y
5.5. los metadatos acerca del dataset en un archivo markdown.

Para crear el objeto contenedor con los datos y los metadatos en formato binario (.Rda) debemos utilizar la función save() en R:

```{r}
save(se, file = "se.Rda")

```

## Dirección URL del repositorio de Github: 
https://github.com/Ana-UOCstudy/Rodriguez-Valido-Ana-Maria-PEC1.git



